【裁判字號】    98,抗,334
【裁判日期】    980612
【裁判案由】    強制執行
【裁判全文】
臺灣高等法院民事裁定                   98年度抗字第334號
抗  告  人  彰化商業銀行股份有限公司
法定代理人  丁○○
代  理  人  丙○○
抗  告  人  乙○○
抗  告  人  大榕國際股份有限公司
法定代理人  甲○○
上列抗告人因與相對人大然伊士曼國際股份有限公司間清償債務
強制執行事件，分別對於中華民國97年12月30日臺灣板橋地方法
院96年度執助字第1143號裁定提起抗告，本院裁定如下：
    主  文
原裁定廢棄，發回臺灣板橋地方法院。
    理  由
一、按「當事人喪失訴訟能力或法定代理人死亡或其代理權消滅
    者，訴訟程序在有法定代理人或取得訴訟能力之本人，承受
    其訴訟以前當然停止」、「第168條、第169條第1項及第170
    條至前條之規定，於有訴訟代理人時不適用之」，民事訴訟
    法第170條及第173條定有明文。「訴訟程序於裁判送達後當
    然停止者，其承受訴訟之聲明，由為裁判之原法院裁定之」
    ，民事訴訟法第177條第3項亦有明定。是若於裁判送達前即
    生當然停止之原因時，其承受訴訟之聲明，更應由為裁判之
    原法院裁定之，自不待言。又「強制執行程序，除本法有規
    定外，準用民事訴訟法之規定」，強制執行法第30條之1定
    有明文。
二、經查，抗告人彰化商業銀行股份有限公司（下稱彰化商銀）
    對相對人大然伊士曼國際股份有限公司所有之臺北縣三重市
    ○○○段頂田心子小段7號土地及其上232、436、437、438
    、439、440、891、910、911號建物（下稱系爭不動產）聲
    請強制執行，並就系爭不動產上分別由抗告人乙○○及大榕
    國際股份有限公司（下稱大榕公司）出資興建之同小段909
    號及908號增建物（下稱系爭增建物）聲請併附拍賣，經原
    裁定准許併附拍賣，及將系爭增建物拍賣所得價金分別返還
    乙○○及大榕公司。嗣彰化商銀、乙○○及大榕公司即分別
    對原裁定提起抗告，並經本院審理在案。然查，原裁定係於
    民國97年12月30日作成，惟大榕公司之法定代理人早於97年
    10月31日即由李金樹變更為甲○○，有臺北縣政府營利事業
    登記證及公司變更登記表附卷可稽（見本院卷第83頁），而
    甲○○未聲明承受前開執行程序，原法院亦未令其承受之裁
    定，即列李金樹為法定代理人，對大榕公司為裁定，又因大
    榕公司並未委任代理人，是難謂其於原法院之程序業經合法
    代理。因當事人之法定代理權有無欠缺為法院應依職權調查
    之事項，原法院未察前情，復未為承受之裁定（經本院函原
    法院請依法裁定命承受訴訟未果），其程序即有重大瑕疵，
    基此所為之裁定亦屬違背法令。抗告意旨指摘原裁定不當，
    求予廢棄，為有理由，爰由本院將原裁定廢棄，並發回原法
    院另為妥適處理，裁定如主文。
中    華    民    國    98    年    6     月    12    日
                    民事第十六庭
                        審判長法  官  劉靜嫻
                              法  官  謝碧莉
                              法  官  湯美玉
正本係照原本作成。
本裁定除以適用法規顯有錯誤為理由，不得再抗告。如提起再抗
告，應於收受後10日內委任律師為代理人向本院提出再抗告狀。
並繳納再抗告費新台幣１千元。
中    華    民    國    98    年    6     月    16    日
                              書記官  蕭進忠


司法院資訊處製作；財團法人民間司法改革基金會備份。
